【裁判字號】    96,易,779
【裁判日期】    970725
【裁判案由】    竊盜
【裁判全文】
臺灣基隆地方法院刑事判決               96年度易字第779號
                                       97年度易緝字第9號
公  訴  人  臺灣基隆地方法院檢察署檢察官
被      告  甲○○
            戊○○
            丁○○
上  一  人
選任辯護人 曾智群律師
上列被告因竊盜案件，經檢察官提起公訴（96年度偵字第5311號
），本院就96年度易字第779號、97年度易緝字第9號案件合併審
判，判決如下：
    主  文
甲○○、戊○○、丁○○結夥三人以上攜帶兇器竊盜，甲○○、
戊○○均累犯，各處有期徒刑柒月，丁○○處有期徒刑柒月。
    事  實
一、甲○○曾因詐欺案件，經臺灣基隆地方法院以94年度訴字第
    51號判決判處有期徒刑4月確定，於民國94年11月6日執行完
    畢。戊○○曾因違反毒品危害防制條例案件，經臺灣基隆地
    方法院以94年度基簡字第122號簡易判決判處有期徒刑4月確
    定，於94年9月23日執行完畢。丁○○曾因竊盜案件，經臺
    灣士林地方法院以79年度訴字第389號判決判處有期徒刑4年
    ，於刑之執行前強制工作，徒刑部分於84年1月28日假釋出
    監後，於假釋期間內之84年間又犯竊盜罪（前開假釋後經撤
    銷），經臺灣高等法院以84年度上易字第4532號判決判處有
    期徒刑6月確定，另於85年間因懲治盜匪條例案件，先經台
    灣桃園地方法院判處有期徒刑12年，經最高法院以86年度台
    上字第61 17號判決判處有期徒刑10年確定，上開2案連同撤
    銷假釋之殘刑接續執行，於91年7月18日再次假釋（預定於
    97 年8月28日期滿），目前猶在假釋期間內。
二、詎甲○○、戊○○及丁○○等3人均不知悔改，於96年10月
    11日下午2、3時許，3人及友人在基隆市七堵崇智橋橋頭路
    邊喝酒，丁○○向甲○○、戊○○提議，基隆市○○區○○
    路龍鳳山登山步道有一些白鐵片，又沒有監視器，晚上又沒
    人又安全，偷那裡的白鐵去賣價格比較好，問甲○○、戊○○有沒有興趣，甲○○、戊○○都說好，同日下午7時許，
    丁○○、甲○○、戊○○3人並先至龍鳳山登山步道勘查地
    形及確認護欄鐵片之材質為白鐵後返回喝酒之地點，甲○○
    就去準備折卸工具，丁○○、甲○○、戊○○共同意圖為自
    己不法之所有，結夥三人以上，於96年10月11日下午11時許
    ，至基隆市○○區○○路龍鳳山登山步道，甲○○攜帶其所
    有客觀上足對人之生命、身體、安全構成威脅，具有危險性
    屬兇器之鐵鉗子1支，由丁○○把風，推由甲○○、戊○○
    先後持鐵鉗拆卸基隆市政府所有之公物步道護欄白鐵片（用
    途為防止行人掉落山下）下手行竊，已拆卸護欄白鐵片3片
    得手（每片價值約新台幣「下同」1千元），再由甲○○將
    已竊得之護欄白鐵片3片搬至行竊現場上方不遠處將白鐵片
    插在步道欄杆及山壁中間隙予以折疊，第4片白鐵片尚未拆
    下，適為附近民眾發現而報警，經基隆市警察局第三分局七
    堵派出所警員丙○○與黃如元駕巡邏車趕到該步道，先在步
    道上方約20公尺處發現丁○○站著看東西，丙○○走至丁○○身旁，丁○○一發現警員，竟向步道上方大喊「我也沒怎
    樣」，丙○○將丁○○交予黃如元看管後，衝至步道上方約
    20公尺處，看到甲○○、戊○○2人正折疊護欄白鐵片，為
    警當場查獲，並扣得甫竊得之登山步道護欄白鐵片3片（作
    案用鉗子1支甲○○竊盜得手後隨手丟棄山下，經尋找無著
    而滅失，並未扣案）。因丁○○請甲○○把這個事情擔下來
    ，甲○○、戊○○於第1次警詢時，遂隱瞞丁○○提議及共
    同竊盜之情節，甲○○、戊○○於第2次警詢時，始將所有
    上情供出，警方乃查悉上情。
二、案經基隆市警察局第三分局報告臺灣基隆地方法院檢察署檢
    察官偵查起訴。
    理  由
一、按最重本刑為3年以下有期徒刑、拘役或專科罰金之罪，以
    及刑法第320條、第321條之竊盜罪，經第二審判決者，不得
    上訴於第三審法院，刑事訴訟法第376條第1款、第2款定有
    明文。又除簡式審判程序、簡易程序及第376條第1款、第2
    款所列之罪之案件外，第一審應行合議審判，96年3月21日
    總統公布、同年月23日施行之刑事訴訟法第284條之1亦有明
    文。茲查被告甲○○、戊○○、丁○○係犯刑法第321條第1
    項之竊盜罪，依上開規定得行獨任審判，合先敘明。
二、上揭事實業據被告甲○○、戊○○於第2次警詢、偵訊及本
    院審判時自白；訊據被告丁○○對於有在登山步道現場為警
    查獲之事實供承不諱，惟矢口否認有竊盜之犯行，辯稱：查
    獲當天下午2時多跟甲○○及戊○○2人喝酒時，跟他們說登
    山步道有一些鐵片，不知道是不是人家的，如果沒人的，就
    撿去賣，其只叫他們去看而已，沒有叫他們去偷，其被帶下
    登山步道之後，才知道他們兩人去偷，當天其在登山步道是
    要去涼亭睡覺，涼亭離其所站的地方沒多遠，其沒有把風云
    云。然查：
  (一)上揭事實業據證人即被告甲○○、戊○○2人於偵訊時，經
    檢察官隔離訊問以證人身份結證在卷，且互核一致。
  (二)並據證人即被告甲○○於本院審理時結證：「查獲當天下午
    2、3點在七堵崇智橋橋頭路邊，我、戊○○、丁○○及我七
    堵兩個朋友在喝酒，我當時失業，會去撿一些資源回收鐵片
    等物去賣，丁○○向我、戊○○提議說龍鳳山上面有一些廢
    鐵可以撿，你們怎麼不會去撿，叫我跟戊○○去撿，我問他
    位置在哪邊，你帶我去看一下，他有答應要帶我去看，我還
    有向戊○○求證，戊○○說那是沒人的，我本來是不相信，
    我叫丁○○、戊○○帶我去看，喝到一半，丁○○、戊○○
    帶我去看，因為我的腳比較好，所以我先爬上去看，他們2
    人後來也有到龍鳳山步道現場去看，他們2人都自己爬上去
    的，我本身認為那是有人的，我不能確定，我一直向戊○○
    求證，他說那是沒有人的，丁○○沒有說什麼，我們3人就
    下來了，回到原來的地方繼續喝酒，喝到晚上10點多，我跟
    戊○○講，我要先回家拿鉗子，等一下就來，我就先離開回
    家拿一支鉗子（鐵製的），帶到喝酒現場附近，而且我有跟
    戊○○講，又跟他們繼續喝酒，那時喝酒的人有6、7個人，
    隔了沒多久，我就跟戊○○講我要先上去，你慢慢走，我就
    一個人拿鉗子上去龍鳳山步道，我用鉗子轉開螺絲先拆了一
    塊多鐵片，戊○○才到現場，換他用鉗子拆，我拆下來的鐵
    片我帶到上面去，約有3、40階，我就在那裡折，把鐵片對
    折再對折，戊○○先後再拆下2塊鐵片，我兩次下去拿上來
    對折再對折，戊○○跟我總共拆下3 塊，我也折了3塊，第3
    塊我正在折的時候，丁○○不曉得從哪裡跑出來到我旁邊跟
    我說，他說這件事是你們的事情，你們自己負責自己擔，我
    才發現查獲的警員3、4 個人（包括丙○○）也在現場就站
    在我旁邊，警察也把在下面平台的戊○○帶上來，警員就將
    我、丁○○、戊○○3人上手銬帶回派出所。（問：你兩次
    警訊時，為何陳述不一致？）第1次警訊時，我都說我自己
    作案，第2次警訊時，因為這個事情是丁○○提議的，我還
    向戊○○求證，他說是沒有人的，我說後來被抓，丁○○還
    在派出所睡覺，我覺得我是最無辜的，所以第2次做筆錄時
    ，我就把提議的經過講出來，主謀是丁○○，是丁○○提議
    ，我認為他提議的，他應該也有罪。（問：你兩次警訊筆錄
    ，哪次陳述才是正確的？）第2次才正確，確實是丁○○提
    議的。（問：你於偵訊時所言，是否實在？）實在。（問：
    你在偵訊時，有無稱丁○○在旁邊把風？）我有這樣講，這
    個事情確實是對。（問：丁○○有無跟你、戊○○說，龍鳳
    山的登山步道沒有監視錄影鏡頭，而且晚上附近沒有什麼人
    ，如果去偷的話，比較不會被發現？）有，他有這樣講。（
    問：丁○○跟你們提議後，而且說晚上去偷，比較不會被發
    現，他是否找你們2人一起去偷？）他跟我們兩個人講，我
    們3個一起要作案。（問：丁○○、戊○○、你3個人一起作
    案，你是憑良心講的？）是。（問：你把你們丁○○、戊○○、你3人要一起作案，丁○○是把風，這個部分，你今天
    剛剛在法院為何沒有陳述清楚？）我本來是想把戊○○找出
    來，我、戊○○、丁○○3人一起對質，不要說只有我一個
    人講丁○○而已，因為戊○○還沒有到案，所以我不想講。
    」等語（見本院97年3月14日審判筆錄），證人戊○○於本
    院審判時結證：「（問：96年10月11日23時30分許，在基隆
    市七堵區龍鳳山登山步道，警察是否有查獲你？）有。（問
    ：查獲現場有何人？）丁○○、甲○○。（問：你們3人為
    何會在查獲現場？經過情形如何？）查獲當天下午我跟甲○○、丁○○及一些朋友在崇智橋旁（離龍鳳山登山步道大約
    幾百公尺，詳細距離我不清楚）喝酒，喝酒喝到一半的時候
    ，丁○○跟我、甲○○講龍鳳山步道有鐵板，不曉得是誰的
    ，可不可以拆，我在那邊住很久，我以為那是人家蓋房子不
    要的鐵板，甲○○、丁○○就先上去看，他們下來之後，後
    來我才上去看，有看到鐵板，我在那邊想可不可以拆，我就
    想那邊有人在蓋房子，想要把鐵板拆下來賣，我看完之後就
    下來，甲○○就說他要拿工具上去拆，我說好，丁○○沒有
    講話，甲○○有去拿工具，我有看到他拿扳手（扳手是拆螺
    絲）2支，我跟甲○○到龍鳳山步道，我們兩個爬上去，我
    們兩個一起拆，我拿什麼工具我忘了，我們兩個一起拆下3
    塊，第4塊還沒拆下來，警察就來了，工具後來我不曉得，
    我們拆下來的3塊是放在旁邊有折，警察是衝上來的，有看
    到我跟甲○○2人，就被抓去派出所了。（問：你在查獲的
    現場被警察查獲之前，有沒有聽到丁○○喊『我也沒有怎樣
    』？）有聽到他這樣講。距離不是很遠，有聽到他的聲音，
    丁○○的聲音本來就不是很大聲。（問：為何你兩次警詢所
    言不一致？）因為丁○○叫甲○○把這個事情擔下來，所以
    第1次筆錄我才這樣講，第2次是因為會害到甲○○，所以我
    才把整個實情講出來。（問：兩次警詢筆錄所述，哪次才是
    實在的？）第2次才實在。（問：你在檢察官偵查時所言，
    是否實在？）實在。（問：你在偵訊時稱，丁○○在旁邊把
    風，我們在偷時丁○○也知道我們在偷，對否？）我有這樣
    跟檢察官講。我講的對。（問：丁○○有沒有跟你和甲○○
    說，龍鳳山的登山步道沒有監視錄影鏡頭，而且晚上附近沒
    有什麼人，如果去偷的話比較不會被發現？）丁○○有這樣
    講。（問：丁○○跟你們提議說要去偷，而且說晚上去偷，
    比較不會被發現，他是否找你們兩個一起去偷？）對。（問
    ：丁○○、甲○○、你3人一起去偷，是否你憑良心講的？
    ）是。（問：你今天講甲○○是拿扳手，但是你在警、偵訊
    中稱是拿鐵鉗，到底甲○○是持何工具？）應該是鐵鉗。這
    部分要更正。（問：丁○○、甲○○、你3人有一起去偷本
    案的護欄鐵片，而且丁○○是負責把風？）對。」等語（見
    本院97年7月9日審判筆錄），證人甲○○、戊○○於本院審
    判時之證詞互核相符。
  (三)且據證人丙○○即查獲之警員於本院審判時結證：「當時我
    值22-24時的巡邏勤務，跟警員黃如元一起巡邏，由我駕駛
    巡邏車，大約23時左右派出所接到里長乙○○的電話，他告
    訴派出所值班警員說，有3個人在拆龍鳳山登山步道的圍籬
    鐵片，所長剛好在值班台，所長直接打電話給我，要我們馬
    上前往，我大約23時8分左右到達離現場20公尺遠的地方，
    先停車，我們兩位警員下車走路過去，我站在登山步道的登
    山口，可以看到樓梯上方，就是鐵片被竊盜的地方，離登山
    口大約20公尺遠，我有先看到丁○○站著，他一個人站著在
    看東看西，他看到我們，他轉頭轉身，我就直接衝上去，丁○○部分就交給黃如元看管，我穿過丁○○後，我轉彎上山
    約20公尺遠，看到甲○○、戊○○2人在登山步道將拆下來
    的鐵片圍籬在折疊，我就問甲○○，你們在偷鐵片，甲○○
    跟我點頭，我問甲○○，你們3人一起的嗎，甲○○答對，
    隨後支援的警力也到場，我們就現場蒐證、拍照，連同嫌疑
    人3人、贓物之證物（圍籬）也帶回派出所處理。（問：丁○○當時有無要通知其餘被告2人？）我是沿著山壁走，丁○○可能沒有發現，我走到他面前，他才看到我，丁○○先
    轉頭轉身，丁○○原先是看樓梯下方，他看到我之後，他就
    轉頭朝樓梯上方看，他就喊很大聲『我也沒怎樣』（台語）
    ，他也是朝樓梯上方喊，我叫他不要動，我就把他交給黃如
    元，我就衝到甲○○、戊○○那裡。（問：回派出所之後，
    你有無問戊○○？）在製作筆錄之前，作初步的查證瞭解案
    情時，戊○○、丁○○都矢口否認，戊○○也聲稱不認識丁○○，丁○○也稱不認識戊○○、甲○○，我們就把被告3
    人隔離，我們先製作戊○○的筆錄，戊○○仍是矢口否認，
    把一切行為都推給甲○○，我們就訊問甲○○的筆錄，甲○○一人將所有的竊盜犯行承擔，他說他一個人竊盜，丁○○
    、戊○○只是幫他搬運，因為丁○○有喝一些酒，所以我們
    先讓丁○○在偵查隊睡覺，甲○○、戊○○我們派出所製作
    筆錄完畢後，我們讓他們2人在派出所內休息，在凌晨3、4
    點左右，甲○○、戊○○2人自己商議後，他們說要老實跟
    警方講，他們2人對我說，說本件竊盜案件是由丁○○提議
    ，叫他們兩個去做案，丁○○本身行動不便，負責把風、銷
    贓，甲○○身強體壯由他負責拆卸圍籬鐵片，戊○○跟甲○○負責從山上搬運下來，再由丁○○帶去銷贓，所得由3人
    平分。我們派出所在4時先製作甲○○第2次的筆錄，5時再
    製作戊○○第2次筆錄，這第2次筆錄，他們2人都坦承是跟
    丁○○3人一起作竊盜案件。」等語（見本院96年12月31日
    審判筆錄），因之本件竊盜案件為警先查獲被告丁○○後，
    再查獲被告甲○○、戊○○，而警員查獲被告丁○○時，被
    告丁○○竟向上方之喊「我也沒怎樣」乙節，與證人戊○○
    結證確有聽到被告丁○○喊「我也沒有怎樣」？）乙情相符
    ，是以被告丁○○大喊應係通知被告甲○○、戊○○2人，
    被告丁○○自有參與本件竊盜，且有把風之行為分擔。
  (四)又據證人即被害人乙○○於警詢證述在卷。
  (五)此外復有贓物認領保管單、現場及贓物照片8張、警員丙○○提出之現場照片7張、扣押筆錄、現場圖等在卷可稽。
  (六)綜上所述，本件事證明確，被告甲○○、戊○○、丁○○3
    人竊盜犯行至堪認定，被告丁○○所辯顯係事後卸責之詞，
    不足採信。
三、論罪科刑：
  (一)按刑法第321條第1項第3款之攜帶兇器竊盜罪係以行為人攜
    帶兇器竊盜為其加重條件，此所謂兇器，其種類並無限制，
    凡客觀上足對人之生命、身體、安全構成威脅，具有危險性
    之兇器均屬之，且祇須行竊時攜帶此種具有危險性之兇器為
    已足，並不以攜帶之初有行兇之意圖為必要（最高法院79年
    度臺上字第5253號判例足資參照）。而鐵鉗1支為金屬材質
    ，在客觀上足以對人之生命、身體、安全構成威脅，為具有
    相當危險性之器械，自屬兇器之一種。核被告甲○○、戊○○、丁○○所為，均係犯刑法第321條第1項第3款、第4款之
    結夥3人攜帶兇器竊盜罪。起訴書記載被告3人所為係犯刑法
    第321條第1項第4款之結夥3人竊盜罪，惟此部分業據蒞庭檢
    察官於本院審判時予以更正，本院毋庸變更起訴法條，在此
    說明。
  (二)被告甲○○、戊○○、丁○○就所犯上開竊盜罪，均有犯意
    聯絡及行為分擔，均論以共同正犯。
  (三)又被告甲○○曾因詐欺案件，經臺灣基隆地方法院以94年度
    訴字第51號判決判處有期徒刑4月確定，於94年11月6日執行
    完畢；被告戊○○曾因違反毒品危害防制條例案件，經臺灣
    基隆地方法院以94年度基簡字第122號簡易判決判處有期徒
    刑4月確定，於94年9月23日執行完畢之情形；此有臺灣基隆
    地方法院檢察署刑案資料查註紀錄表、臺灣高等法院被告前
    案紀錄表在卷可稽，其等於有期徒刑之執行完畢後，5年內
    故意再犯本件有期徒刑以上之罪，為累犯，應依刑法第47條
    第1項之規定加重其刑。
  (四)本院審酌被告之品行，犯罪之動機、目的、手段、所竊財物
    之價值、被告甲○○及戊○○2人於犯罪後坦承犯行態度良
    好，而被告丁○○則飾詞推卸，並無悔改之意等一切情狀，
    量處如主文所示之刑，以示懲儆。另查被告3人所竊之物品
    係基隆市政府所有之步道護欄白鐵片，其用途為防止行人掉
    落山下，被告本件竊盜犯行，查其情狀並無可憫恕之情形，
    自不得依刑法第59條之規定減輕其刑，附此敘明。至本件被
    告甲○○、戊○○持以行竊所用之鐵鉗1支，已遭被告甲○○隨手丟棄於山下，雖經警帶同被告甲○○找尋未獲而滅失
    ，爰不予宣告沒收。
四、據上論斷，應依刑事訴訟法第284條之1、第299條第1項前段
    ，刑法第28條、第321條第1項第3款、第4款、第47條第1項
    ，判決如主文。
本案經檢察官李元銘到庭執行職務。
中    華    民    國    97    年    7     月    25    日
                  刑事第三庭法  官  鄭景文
以上正本證明與原本無異。
對於本件判決如有不服，應於收受送達後10日內，向本院提出上
訴書狀，上訴於臺灣高等法院，並按他造當事人之人數附具繕本
。其未敘述上訴理由者，並得於提起上訴後10日內向本院補提理
由書狀，且須按他造當事人之人數附具繕本。「請勿逕送臺灣高
等法院」
中    華    民    國    97    年    7     月    25    日
                            書記官  李繼業
附錄論罪法條：
刑法第321條第1項：
    犯竊盜罪而有左列情形之一者，處5月以上、5年以下有期徒
    刑：
    一、於夜間侵入住宅或有人居住之建築物、船艦或隱匿其內
        而犯之者。
    二、毀越門扇、牆垣或其他安全設備而犯之者。
    三、攜帶兇器而犯之者。
    四、結夥三人以上而犯之者。
    五、乘火災、水災或其他災害之際而犯之者。
    六、在車站或埠頭而犯之者。


司法院資訊處製作；財團法人民間司法改革基金會備份。
